【裁判字號】    98,台上,6496
【裁判日期】    981105
【裁判案由】    殺人
【裁判全文】
最高法院刑事判決            九十八年度台上字第六四九六號
上  訴  人   甲○○
上列上訴人因殺人案件，不服台灣高等法院台中分院中華民國九
十八年九月二十二日第二審判決（九十八年度上訴字第一六七一
號，起訴案號：台灣台中地方法院檢察署九十八年度偵字第九四
七一號），提起上訴，本院判決如下：
    主  文
上訴駁回。
    理  由
按刑事訴訟法第三百七十七條規定，上訴於第三審法院，非以判
決違背法令為理由，不得為之。是提起第三審上訴，應以原判決
違背法令為理由，係屬法定要件。如果上訴理由書狀並未依據卷
內訴訟資料，具體指摘原判決不適用何種法則或如何適用不當，
或所指摘原判決違法情事，顯與法律規定得為第三審上訴理由之
違法情形，不相適合時，均應認其上訴為違背法律上之程式，予
以駁回。本件原判決綜合全部卷證資料，認定上訴人甲○○與同
居人即被害人陳桂英發生爭執，被害人表明欲分手，上訴人央求
被害人返家和好被拒，竟基於殺人犯意，以水果刀猛刺被害人胸
、腹多刀，使被害人因出血性休克死亡等情，已詳敘所憑之證據
與認定之理由，就上訴人辯稱：當時持水果刀僅要嚇唬被害人，
係被害人將刀奪下指向伊，伊奪下刀而殺死被害人，係臨時起意
行兇云云，認不足採信，於理由內予以指駁、說明甚詳。因而維
持第一審論處上訴人殺人罪刑（處有期徒刑十五年，褫奪公權八
年），駁回其在第二審之上訴。上訴意旨略稱：上訴人教育程度
較低，不善處理感情問題，當日為挽回被害人，當眾下跪，仍未
獲善意回應，方興起買刀恐嚇之念，仍遭回絕並生口角，憤怒難
當，尊嚴受損，始鑄下大錯，事後已深深懊悔，坦承犯行，應依
刑法第五十七條第一、二、四、六、七、十款及第五十九條規定
，從輕量刑，原審未予適用即屬不當云云。惟量刑之輕重，屬事
實審之職權，原判決以上訴人之責任為基礎，說明審酌刑法第五
十七條所列各款事項而為刑之量定，既未逾越法定刑度，亦未濫
用其權限，即無違法。又刑法第五十九條減輕其刑之規定，必須
犯罪另有其特殊之原因與環境等，在客觀上足以引起一般同情，
認為即予宣告法定最低刑期，猶嫌過重者，始有其適用，此亦屬
事實審法院得依職權審認、裁量之事項。原審未認上訴人之殺人
犯行，客觀上有何足以引起一般同情之可堪憫恕情形，乃未適用
該規定酌減其刑，亦不生違背法令之問題。上訴意旨，對原審採
證、認事及量刑之職權行使，究竟如何違背法令，並未依據卷內
訴訟資料為具體之指摘，應認其上訴違背法律上之程式，予以駁
回。
據上論結，應依刑事訴訟法第三百九十五條前段，判決如主文。
中    華    民    國  九十八  年   十一   月    五    日
                      最高法院刑事第十三庭
                          審判長法官  賴  忠  星
                                法官  呂  丹  玉
                                法官  吳      燦
                                法官  施  俊  堯
                                法官  蔡  名  曜
      本件正本證明與原本無異
                                      書  記  官
中    華    民    國  九十八  年   十一   月    十    日
                                                      Q


司法院資訊處製作；財團法人民間司法改革基金會備份。
